臺灣板橋地方法院民事判決　　　　　　　95年度訴字第2325號
原　　　告　甲○○
訴訟代理人　陳志揚律師
複 代理 人　丁○○
被　　　告　乙○○
上列當事人間請求損害賠償事件，經本院於民國96年4月19日言
詞辯論終結，判決如下：
    主      文
被告應給付原告新台幣壹拾捌萬仟陸佰貳拾元及自民國九十
五年九月十三日起至清償日止，按年息百分之五計算之利息。
原告其餘之訴駁回。
訴訟費用由被告負擔百分之八，餘由原告負擔。
本判決第一項得假執行。
其餘假執行之聲請駁回。
    事實及理由
甲、程序方面：
    按訴狀送達後，原告不得將原訴變更或追加他訴，但擴張或
    減縮應受判決事項之聲明者，不在此限，民事訴訟法第255
    條第1項第3款定有明文。本件原告起訴時，原聲明請求被告
    給付新台幣（下同）1,667,179 元及其法定遲延利息，嗣於
    95年12月25日言詞辯論時，當庭將請求被告賠償之金額變更
    為2,390,119 元。核原告所為僅係擴張其請求之應受判決金
    額，依上開說明，不在禁止之列，自應准許。
乙、實體方面：
一、原告主張：
    (一)被告於94年8 月5 日晚間8 時許，駕駛車號3069-DA 號自
      用小客車，沿台北縣三重市○○街由東往西方向行駛，行
      經長元街與三和路2 段交岔路口時，竟疏未注意車前狀況
      ，貿然駛出上開交岔路口，欲左轉福德北路往重新路方向
      行駛，適原告及友人沿福德北路往三和路2 段方向行走，
      原告乃遭被告駕駛之上開車輛撞擊右腳踝，經長庚醫院診
      斷為右足踝外踝骨折及內側韌帶斷裂合併足踝關節脫位，
      於同年月8 日至14日住院接受鋼訂內固定術，醫囑術後應
      休養3 個月，後因復健及交通距離關係，原告轉至台北市
      立聯各醫院中醫院區繼續接受治療，經該院醫師評估日常
      生活需他人協助，並建議在家休養半年且需持續復健2 年
      。被告涉犯過失傷害罪責，業經鈞院以95年度交易字第19
      1 號刑事判決判處有期釐金刑3 月，緩刑2 年在案，是被
      告已構成民事上之過失侵權行為，至為顯然。爰民法第18
      4 條、第195 條規定，請求財產及非財產上之損害賠償共
      計2,390,119 元，其金額計算如下：
      (1)薪資損失計1,218,000元：
        1.原告家境較一般家庭拮据，且為唯一男丁，擔負經濟
          重責，是自94年4 月1 日起利用每日晚上6 時至12時
          於服飾攤兼職，時薪150 元。後為增加經濟來源，又
          於94年5 月9 日起至台灣貝思股份有限公司上班，於
          早上8 時至17時擔任運輸部管理人員即保全一職，每
          月領取薪資平均為24,000元。本件車禍發生後，原告
          因醫囑需在家休養半年，致無法繼續擔任上開二項職
          務而均被迫離職，原告在家休養半年期間之薪資損失
          合計為306,000 元【150 元×6 小時×180 天＋24,0
          00元×6 月＝306,00 0元】。
        2.又原告在家休養半年後，仍需持續復健2 年，並繼續
          追蹤，惟原告先前所從事上揭2 項工作，其中保全工
          作乃屬體力健全方能勝任之職務，而服飾攤又屬需長
          期站立之行業，原告因本件車受傷致無法繼續該2 項
          工作，目前復原狀況雖已可外出尋找新職，但因足踝
          負荷之問題，僅能覓得商店店員一職，每月薪資不過
          13,000元而已，故原告於2 年復健期間內，尚受有薪
          資損失912,000 元【（150 ×6 ×30＋24,000－
          13,000 ） ×24月＝912,000 元】。
        3.薪資損失共計1,218,000元【306,000元＋912,000 元
          ＝1,2 18,000 元】。
      (2)看護費用366,000元：
        原告於94年8 月5 日急診住院，同月8 日轉林口長庚手
        術，於14日出院後在家休養半年，經醫診斷休養期間日
        常生活需他人協助，惟因原告家中為低收入戶，母親因
        身體狀況只能為臨時工，其一在就學，一剛畢業，家中
        環境實不容許有請看護之餘力，然依最高法院89年台上
        字第1749號判決意旨，親屬間看護顯非不能以金錢為評
        價，應比照一般看護情形，據此，請求94年8 月5 日至
        95 年2月5 日看護費用共計366,000 元【2,000 元×
        183 日＝366,000 元】。
      (3)醫療費用3,389元：
        截至目前原告醫藥收據（扣除中低收入戶補助）為3,38
        9 元。
      (4)交通費用2,730元：
        原告於開刀前後及復健往來醫院所需交通費，合計為2,
        730 元。
      (5)精神慰撫金800,000元：
        原告於本件事故發生後，家中頓失主要經濟來源，受傷
        復原期間心頭之擔憂更甚大於生理之不適、生活之不便
        ，且被告迄今未曾向原告表達歉意及悔意，將責任歸責
        保險公司，對原告毫不理會，原告求助無門，甚至需向
        親友借貸籌措其妹學費及家中生活費用，造成原告精神
        上及肉體上莫大負擔與痛苦，為此請求非財產上之損害
        賠償800,000 元。
    (二)訴之聲明：
      (1)被告應給付原告2,390,119 元及自起訴狀繕本送達翌日
        起至清償日止，按年息5%計算之利息。
      (2)原告願供擔保請准宣告假執行。
二、被告則以下列陳詞置辯，並聲明求為判決駁回原告之訴。
    (一)本件被告之行為雖經鈞院95年度交易字第191 號刑事判決
      確定犯有過失傷害罪，惟被告之過失比例應非全責。蓋原
      告於事發當晚8 點，身著深色衣服，穿越未劃設行人穿越
      道接近長元街口路段時，依道路交通安全規則第134 條第
      6 款規定本應注意左右有無來車，始可小心穿越，原告未
      注意左右來車即貿然穿越，且其自福德北路往三和路2 段
      方向行走，必須穿越三和路1 段、長元街口，幾乎是行走
      於道路中央，倘原告不為求取近路，願依序自福德北路穿
      越行人穿越道，再經由長元街口至三和路2 段，則不致有
      於五岔路口茲生事故之虞，故原告就本件事故之發生顯有
      過失。
    (二)茲就原告請求之各項損害論述如下：
      (1)薪資損失部分：
        原告提出薪資轉帳影本及員工薪資證明，證明其於保全
        公司任職之每月平均薪資為24,000元，原告不予爭執。
        惟原告雖提出服飾攤在職證明，然無相關稅籍資料或薪
        資轉帳，足證其月薪確實收入，自不足採。又依長庚醫
        院出具之診斷證明，原告傷勢之合理休養期間為3 個月
        ，準此，原告之工作損失應以每月薪資24,000元乘以3
        個月計算，共計為72,000元。原告逾此部分之請求均無
        理由。
      (2)看護費用部分：
        原告以每日2,000 元計算之看護費用，係為坊間24小時
        專業人員之計算標準，而原告母親及妹妹不具備專業看
        護人員之專業，當不能因對親人之照顧，認該照護等同
        專業人員（最高法院94年度台上字第2327號判決參照）
        ，且依診斷證明書所載及原告傷情，亦難認原告術後在
        家休養期間已達全日專人看護之程度，原告以每日2,00
        0 元計算，委非合理。然因原告住院期間確由其親人照
        護，被告願按強制汽車責任保險給付標準第2 條第4 項
        規定，以每日1,000 元為計算標準，補償原告因親人照
        護之損失，原告住院7 日，計為7,000 元。原告逾此之
        請求，因未舉證其確實有支付此費用之事實及已達24小
        時專業看護之必要性，故其請求無理由。
      (3)交通及醫療費用部分：
        原告請求交通費用2,730 元及醫療費用3,389 元，被告
        並不爭執。
      (4)非財產上之損害賠償部分：
        被告現仍就學中，資力有限，且被告及其保險公司於事
        後曾多次與原告聯繫關心傷情，雖被告未與原告達成和
        解，惟此係雙方就賠償金額之認知差距過大所致，原告
        稱被告對其毫不理會，悖於事實，是以原告之精神慰撫
        金應以50,000元為適當。
    (三)按損害之發生或擴大，被害人與有過失者，法院得減輕其
      賠償金額，或免除之，此為民法第217 條第1 項所明定，
      故上開總額尚須考量雙方過失相抵後之比例換算，始符損
      害賠償制度之精神。
三、查原告主張被告於94年8 月5 日晚間8 時許，駕駛車號3069
    - DA號自用小客車，沿台北縣三重市○○街由東往西方向行
    駛，行經長元街與三和路2 段交岔路口，欲左轉福德北路往
    重新路方向行駛時，因疏未注意車前狀況，撞擊沿福德北路
    往三和路2 段方向行走之原告，致原告受有右足踝外踝骨折
    及內側韌帶斷裂合併足踝關節脫位之傷害等情，已據原告提
    出診斷證明書影本2 紙為證，被告對之亦不爭執，且被告所
    涉過失傷害刑事罪責部分，業經本院刑事庭以95年度交易字
    第191 號刑事判決處被告有期徒刑3 月，緩刑2 年確定在案
    ，復據本院依職權調取上開刑事案卷核閱屬實，自堪信為真
    實。
四、按「因故意或過失，不法侵害他人之權利者，負損害賠償責
    任」、「不法侵害他人之身體或建康者，對於被害人因此喪
    失或減少勞動能力，或增加生活上之需要時，應負損害賠償
    責任」、「不法侵害他人之身體、健康、名譽、自由、信用
    、隱私、貞操，或不法侵害其他人格法益而情節重大者，被
    害人雖非財產上之損害，亦得請求賠償相當之金額」，民法
    第184 條第1 項、第193 條第1 項、第195 條第1 項分別定
    有明文。本件被告駕車未注意車前狀況，因而撞擊原告並致
    原告受有傷害，則原告依前揭規定，請求被告賠償損害，即
    非無據。茲就原告各項請求，析述如下：
    (一)薪資損失部分：
      (1)查原告自94年4 月1 日起，每星期有6 天於每日晚上6
        時至12時在丙○○經營之服飾攤工作，工資採日領方式
        ，按時計算，每小時150 元；原告另自94年5 月9 日起
        在台灣貝思股份有限公司工作，於早上8 時至17時擔任
        運輸部管理人員即保全一職，每月領取薪資平均為24,0
        00元等情，有原告提出之在職證明書、薪資轉帳等件為
        證，並經證人丙○○到場證述明確，堪信屬實。
      (2)又原告因本件車禍所受右足踝外踝骨折及內側韌帶斷裂
        合併足踝關節脫位等傷害，於94年8 月8 日至94年8 月
        14日住院及手術行鋼釘內固定術，術後宜休養3 個月，
        亦有原告所提長庚醫院於94年10月4 日出具之診斷證明
        書1 紙在卷可稽，可見原告因本件車禍受傷，因休養而
        致無法工作之期間應為3 個月。是以，原告因本件車禍
        受傷致3 個月無法工作之損失應為142,200 元【150 元
        ×6 小時×91天－13天（因原告1 星期僅工作6 天）＋
        24,000元×3 月＝142,200 元】。
      (3)原告雖提出聯合醫院中醫院區於94年11月21日出具之診
        斷證明書為證，並以該證明書記載「日常生活需他人協
        助，建議在家休養半年，持續復健2 年，並繼續追縱」
        之處置意見，主張因傷無法工作之期間為半年。惟原告
        受傷之初既係接受長庚醫院以西醫方式加以治療，進行
        鋼釘內固定手術，則原告經該治療行為後，需休養而致
        無法工作之期間，自應以長庚醫院之評估為準。原告事
        後雖改以中醫治療，然其以中醫出具之診斷證明書欲證
        明經西醫醫療介入之傷情休養期間，是否可採，已非無
        疑，況聯合醫院中醫院區出具之診斷證明書並未載明其
        治療方式、治療歷程，則該院建議原告有在家休養半年
        必要之依據究竟為何，亦難予判明。此外，原告復未提
        出其他證據證明其確因受傷而有休養半年之必要，是原
        告主張應以半年期間計算其因傷無法工作之損失，難認
        可採。
      (4)至原告另主張其需持續復健2 年，目前復原狀況雖可外
        出尋找新職，但因足踝負荷之問題，致無法繼續原有2
        項工作，僅能覓得商店店員一職，每月薪資不過13,000
        元而已，故2 年復健期間內尚受有薪資損失912,000 元
        。然原告因本件車禍所受傷害既已復原至可另覓得新職
        之狀況，可見原告已無因傷無法工作之情事，且原告亦
        未證明其目前覓得薪資較低之工作，與因本件車禍所受
        傷害，二者間有因果關係存在，故原告此部分之主張難
        認有據，其請求被告賠償此部分之損失，亦非有理。
    (二)看護費用部分：
      查原告主張其因本件傷害，需在家休養半年，經醫診斷休
      養期間日常生活需他人協助，原告雖無資力顧請看護照顧
      ，但親屬間之照顧應比照一般看護情形，被告即應賠償半
      年期間之看護費用共計366,000 元【2,000 元×183 日＝
      366,000 元】等情，固據提出聯合醫院中醫院區於94年11
      月21日出具之診斷證明書為證。惟查：
      (1)原告因本件車禍於94年8 月8 日至94年8 月14日住院接
        受手術治療，已如前述，參酌原告甫因車禍受傷，又接
        受手術治療，則其住院治療之7 日期間堪認確有接受他
        人照顧之必要；而原告住院期間係由其親人照護之事實
        ，為被告所自認，且親屬間看護亦非不能以金錢為評價
        ，縱令原告未僱請他人照顧而支出費用，然此種基於身
        分關係之恩惠，自不能加惠於被告，故原告比照一般全
        日看護費用以每日2,000 元計算，於請求被告賠償住院
        7 日期間相當於看護費之損害共計14,000元部分，為有
        理由。
      (2)又原告因本件車禍所受傷害為：右足踝外踝骨折、內側
        韌帶斷裂合併足踝關節脫位，業經認定如前，原告既係
        右足踝部受傷，則其因傷所造成之影響應僅有行走之不
        便而已，且該不便利性經以枴杖等工具輔助後衡情應已
        大為減少，再參以原告雙手健全，身體其他部位復未遭
        受傷害，在此情況下，原告理應能夠自理生活，並無接
        受他人全日照顧之必要。況上開聯合醫院中醫院區出具
        之診斷證明僅表示原告於休養期間日常生活需他人「協
        助」，亦難據以認定原告因本件車禍所受傷害需由他人
        24小時全日照顧，是原告就看護費用之損害，除前項准
        許部分外，其餘請求為無理由。
    (三)交通及醫療費用部分：
      查原告主張其因本件而受有交通費用2,730 元及醫療費用
      3,389 元支出之損害，已據提出醫療收據及計程車計費收
      據等件為證，被告對之亦不爭執並表示同意付，是原告此
      部分之主張即屬有據，應予准許。
    (四)精神慰撫金部分：
      查原告因本件車禍受有右足踝外踝骨折及內側韌帶斷裂合
      併足踝關節脫位等傷害，有原告提出之診斷證明書在卷為
      憑，堪認原告主張其因此肉體、精確受有痛苦，要非無據
      。本院斟酌實際情況及原告自陳高中肄業、目前擔任超商
      店員、每月平均薪資13, 200 元，被告自陳現為台北科技
      大學學生，目前無工作等一切情狀，認原告請求給付精神
      慰撫金800,000 元，容屬過高，應予核減為100,000 元，
      方屬適當，逾上開範圍之請求，則無理由。
    (五)綜上，原告因本件車禍所受損害共計262,319 元【計算式
      ：142,200 ＋14,000＋2,730 ＋3,389 ＋100,000 =262,3
      19】。
五、次按，損害之發生或擴大，被害人與有過失者，法院得減輕
    賠償金額或免除之，民法第217 條第1 項定有明文。經查，
    本件車禍發生地點為五岔路口，亦即係三重市○○街、三和
    路1 段、三和路2 段及福德北路之交岔路口；車禍發生時，
    被告係駕車沿長元街欲左轉福德北路，原告則係沿福德北路
    往長元街方向行走，欲至三和路2 段，於穿越三和路1 段與
    長元街之路口交會路段時遭被告駕車撞擊等情，已分據兩造
    陳明無誤（見本院96年3 月19日言詞辯論筆錄），並經本院
    核閱所調取之刑事案卷內道路交通事故調查報告表、現場圖
    及現場照片無訛。而依上開道路交通事故現場圖所示，行人
    如欲沿福德北路行走至三和路2 段時，正確之動線應先穿越
    三和路1 段路口，之後再穿越長元街路口，惟以原告於刑事
    案件審理時所自繪之遭撞地點乃係在五岔路路口近中央處研
    判（見刑案卷第49頁），足認原告並未依序穿越道路，反為
    求取近路而以直線方式逕自橫越三和路1 段及長元街兩個路
    口。本件原告於穿越三和路1 段及長元街之未設有行人穿越
    設施道路時未依序穿越，且未注意左右來車，小心迅速穿越
    ，顯有違道路交通安全規則第134 條第6 款規定，是被告就
    本件車禍之發生同有過失，亦堪認定。是以，本件被告於夜
    間駕駛自小客車欲左轉時，未注意車前狀況，撞擊沿福德北
    路往三和路2 段方向行走之原告，固為本件車禍之肇事因素
    ，然原告為求取近路，以直線方式逕自橫越三和路1 段及長
    元街兩個路口，而未依序穿越，且未注意左右來車，小心迅
    速穿越，同為本件車禍發生之原因。原告就本件車禍之發生
    既有過失，本院自得依上開規定，依過失相抵法則，減輕被
    告之賠償金額。經審酌兩造構成肇事原因之輕重結果、過失
    程度，認原告與被告就事故之發生，應各負30% 、70% 之過
    失責任，而減免被告30% 的責任，減免後應賠償原告之金額
    為123,584 元【計算式：262,319-（262,319 ×30%）=183,
    623 ，元以下四捨五入】。
六、綜上所述，原告依侵權行為法律關係，請求被告賠償183,62
    3 元及自起訴狀繕本送達翌日即95年9 月13日起至清償日止
    ，按年息5%計算之利息，為有理由，應予准許。逾上開範圍
    之請求，為無理由，應予駁回。
七、原告雖陳明願供擔保，聲請宣告假執行，惟因其勝訴部分所
    命給付之金額未逾500,000 元，爰由本院依民事訴訟法第38
    9 條第1 項第5 款規定，依職權宣告之，而毋庸命原告供擔
    保。至原告敗訴部分，其假執行之聲請則因訴之駁回而失所
    依附，爰併予駁回。
八、本件事證已臻明確，兩造所為之其餘主張、陳述並所提之證
    據，經審酌後，認均與本件之結論無礙，不再一一論述，併
    此敘明。
九、訴訟費用負擔之依據：民事訴訟法第79條。
中　　華　　民　　國　　96　　年　　5 　　月　　9 　　日
                  民事第二庭    法　官　程怡怡
以上正本係照原本作成。
如對本判決上訴，須於判決送達後20日內，向本院提出上訴狀，
上訴臺灣高等法院（應按他造人數提出繕本）。
中    華    民    國    96    年    5    月    14    日
　　　　　　　　　　　　　　    書記官  華海珍
